【裁判字號】    98,易,3151
【裁判日期】    990129
【裁判案由】    毒品危害防制條例
【裁判全文】
臺灣板橋地方法院刑事判決              98年度易字第3151號
公  訴  人  臺灣板橋地方法院檢察署檢察官
被      告  甲○○
上列被告因違反毒品危害防制條例案件，經檢察官提起公訴（98
年度偵字第23097 號），本院判決如下：
    主  文
甲○○持有第一級毒品，處有期徒刑肆月，如易科罰金，以新臺
幣壹仟元折算壹日。扣案之海洛因壹包（淨重零點零壹零玖公克
）沒收銷燬之。
    事  實
一、甲○○明知海洛因業經公告列為毒品危害防制條例第2 條第
    2 項第1 款之第一級毒品，不得非法持有，竟基於持有第一
    級毒品海洛因之犯意，於民國98年8 月22日21時30分許前之
    某時，自不詳處所取得海洛因1 包（驗前淨重0.013 公克，
    驗後淨重0.0109公克），放在其上衣口袋內而持有之。嗣甲
    ○○於98年8 月22日21時30分許騎乘車號BPE-606 號重型機
    車搭載友人林泰榮，行經臺北縣五股鄉○○路51之2 號前時
    為警查獲，並自甲○○上衣口袋內扣得上開海洛因1 包。
二、案經臺北縣政府警察局蘆洲分局報請臺灣板橋地方法院檢察
    署檢察官偵查起訴。
    理  由
一、按被告甲○○所犯係最重本刑為3 年以下有期徒刑、拘役或
    專科罰金之罪，屬刑事訴訟法第376 條第1 款所列之罪之案
    件，依同法第284 條之1 規定，第一審得由法官獨任進行審
    判程序，合先敘明。
二、訊據被告固坦承有於上開時、地為警自其上衣口袋內查獲海
    洛因1 包之事實，惟矢口否認有何持有第一級毒品之犯行，
    辯稱：被查獲的海洛因是友人林泰榮趁伊騎車時偷偷放在伊
    口袋裡，林泰榮在伊騎車時向伊借香菸及打火機，並自行拿
    走，抽完以後把那包香菸及打火機放回伊口袋，海洛因就放
    在香菸盒裡，伊不知情云云。經查：
  (一)程序方面：
  1.證人林泰榮曾於98年8 月23日檢察官偵查中到庭具結作證，
    另證人陳俊杰、潘麓文曾於98年10月26日檢察官偵查中到庭
    具結作證，渠等向檢察官所為之言詞陳述，並無證據證明有
    何顯不可信之情況，且與本案待證事實相關，依刑事訴訟法
    第159 條之1 第2 項規定，均得為證據。
  2.卷附交通部民用航空局航空醫務中心98年9 月10日航藥鑑字
    第0984523 號毒品鑑定書1 份，屬被告以外之人於審判外之
    書面陳述，而公訴人及被告就上開書面陳述，於本院調查證
    據時知有刑事訴訟法第159 條第1 項不得為證據之情形，均
    未於言詞辯論終結前聲明異議，視為同意作為證據，本院審
    酌該書面陳述作成之情形正常，並無何不當之情形，且與待
    證事實相關，認適當作為證據，故上開書面陳述依刑事訴訟
    法第159 條之5 之規定，具有證據能力。
  (二)實體方面：
  1.被告於98年8 月22日21時30分許，騎乘車號BPE-606 號重型
    機車搭載友人林泰榮，行經臺北縣五股鄉○○路51之2 號前
    時，為警攔查並自被告上衣口袋內查獲白色粉末1 包（驗前
    淨重0.013 公克，驗後淨重0.0109公克），嗣該包白色粉末
    經送鑑定結果，含有第一級毒品海洛因成分之事實，業據被
    告坦承不諱，並經證人即查獲本案之員警陳俊杰、潘麓文於
    偵訊時具結證述明確（見偵卷第90-91 頁），復有現場查獲
    照片5 張、交通部民用航空局航空醫務中心98年9 月10日航
    藥鑑字第0984523 號毒品鑑定書1 份（見偵卷第50-52 、95
    頁）附卷可稽，堪認屬實。
  2.被告雖以前詞置辯，否認有持有第一級毒品海洛因之犯行，
    惟證人林泰榮已於偵訊時具結證稱：伊沒有塞毒品給甲○○
    或向甲○○借菸抽，毒品是警方從甲○○身上查獲的等語（
    見偵卷第66頁背面），證人陳俊杰、潘麓文亦均於偵訊時具
    結證稱：毒品是在甲○○身上查獲，就在口袋裡，沒有放在
    香菸盒內等語（見偵卷第90-91 頁），堪認被告所辯：林泰
    榮曾向伊借走香菸及打火機，抽完以後把香菸及打火機放回
    伊口袋，毒品是放在香菸盒裡，伊不知情云云，與事實不符
    ，不足採信，上開海洛因1 包應係被告所持有無誤。又被告
    曾於96年間因施用第一級毒品海洛因案件，經本院裁定送觀
    察、勒戒後，認有繼續施用毒品之傾向，再裁定令入戒治處
    所施以強制戒治，於97年9 月22日戒治完畢釋放，此有臺灣
    高等法院被告前案紀錄表1 份在卷可憑，被告既曾有施用海
    洛因之經驗，對其所持有之上開扣案白色粉末1 包為第一級
    毒品海洛因乙節，自難諉為不知。故本件事證明確，被告上
    開持有第一級毒品之犯行已堪認定。
三、按海洛因為毒品危害防制條例第2 條第2 項第1 款所稱之第
    一級毒品，不得持有。是核被告所為，係犯毒品危害防制條
    例第11條第1 項持有第一級毒品罪。爰審酌毒品危害防制條
    例列管之毒品，危害國人身心健康及社會治安甚鉅，被告漠
    視法令禁制，任意持有海洛因，守法觀念欠缺，應予非難，
    惟其持有之海洛因數量不多，及其犯罪之目的、手段、犯後
    態度等一切情狀，量處如主文所示之刑，並諭知易科罰金之
    折算標準，以資懲儆。扣案之白色粉末1 包（驗前淨重0.01
    3 公克，驗後淨重0.0109公克），經鑑定結果含有海洛因成
    分，已如前述，依毒品危害防制條例第18條第1 項前段規定
    ，不論屬於犯人與否，均沒收銷燬之，至鑑驗耗損之毒品因
    已滅失，自無庸宣告沒收銷燬。另警方查獲本案時，固一併
    自被告身上扣得白色粉末1 包（驗前淨重0.882 公克，驗後
    淨重0.641 公克，經檢驗結果不含毒品成分，此有交通部民
    用航空局航空醫務中心98年9 月10日航藥鑑字第0984524 號
    毒品鑑定書1 份在卷可考，見偵卷第96頁）及分裝袋99只，
    惟公訴人並未提出證據證明該等物品與被告本件持有第一級
    毒品犯行有何關連，爰不予宣告沒收，併此敘明。
據上論斷，應依刑事訴訟法第284 條之1 、第299 條第1 項前段
，毒品危害防制條例第11條第1 項、第18條第1 項前段，刑法第
11條、第41條第1 項前段，判決如主文。
本案經檢察官王家春到庭執行職務。
中    華    民    國    99    年    1     月    29    日
                    刑事第十八庭    法  官  楊筑婷
如不服本判決應於收受本判決後10日內向本院提出上訴書狀，並
應敘述具體理由，如未敘述上訴理由者，應於上訴期間屆滿後20
日內補提理由書狀於本院（均須按他造當事人之人數附繕本）「
切勿逕送上級法院」。
中    華    民    國    99    年    1     月    29    日
                                    書記官  傅淑芳
附錄本案判決論罪科刑法條：
毒品危害防制條例第11條
持有第一級毒品者，處3 年以下有期徒刑、拘役或新臺幣5 萬元
以下罰金。
持有第二級毒品者，處2 年以下有期徒刑、拘役或新臺幣3 萬元
以下罰金。
持有第一級毒品純質淨重10公克以上者，處1 年以上7 年以下有
期徒刑，得併科新臺幣100 萬元以下罰金。
持有第二級毒品純質淨重20公克以上者，處6 月以上5 年以下有
期徒刑，得併科新臺幣70萬元以下罰金。
持有第三級毒品純質淨重20公克以上者，處3 年以下有期徒刑，
得併科新臺幣30萬元以下罰金。
持有第四級毒品純質淨重20公克以上者，處1 年以下有期徒刑，
得併科新臺幣10萬元以下罰金。
持有專供製造或施用第一級、第二級毒品之器具者，處1 年以下
有期徒刑、拘役或新臺幣1 萬元以下罰金。

司法院資訊處製作；財團法人民間司法改革基金會備份。
